臺灣高等法院臺中分院刑事判決
111年度交上易字第722號
上  訴  人  
即  被  告  李建成


上列上訴人即被告因公共危險案件，不服臺灣臺中地方法院111
年度交易字第524號中華民國111年7月13日第一審判決（起訴案
號：臺灣臺中地方檢察署111年度偵字第7582號），提起上訴，
本院判決如下：
    主  文
上訴駁回。 
    犯罪事實及理由
一、本案經本院審理結果，認第一審判決認事用法及量刑均無違
    法不當，應予維持，並引用如附件原審判決書所載之證據及
    理由。
二、被告上訴意旨略以：㈠其在潮港城吃飯時，只有沾一下酒就
    走了，我不覺得那算有喝，是後來車子停放在路旁才飲酒；
    ㈡其車子受損凹洞痕跡，並非在本件遭查獲之停放地點所發
    生，實際上係在其稍早飲宴之潮港城停車場內發生碰撞，警
    察未能指引其於現場察看兩車碰撞痕跡，無法證明其車子係
    因於事發現場碰撞前車所致，請求鑑定車子係在潮港城停車
    場發生碰撞而受損；㈢當晚其看過保險桿後，都還沒有開口
    就被警察打了，因撞擊到地面受傷嚴重，流很多血，也吐很
    多血，精神狀況不好；㈣當天警察本來說我肇事逃逸，後又
    改說我酒駕肇事；進行酒測後，員警並未出示酒測結果給我
    觀看，無法證明現場酒測數值為真，請求公平審判等語：
三、經查：
　  被告上訴意旨所指其並無酒後駕車情節部分，業經原審於理
    由欄貳之㈠至㈢，說明參酌被告自偵訊至原審審理時供述、
    證人即遭撞擊車輛使用人劉○○證述、員警職務報告、臺中市
    政府警察局當事人酒精測定紀錄表、財團法人工業技術研究
    院呼氣酒精測試器檢定合格證書、臺中市政府警察局舉發違
    反道路交通管理事件通知單影本、臺中市政府警察局清水分
    局道路交通事故現場圖、臺中市政府警察局清水分局道路交
    通事故調查報告表㈠㈡、臺中市政府警察局交通事故補充資料
    表、臺中市政府警察局道路交通事故照片、原審111年5月16
    日勘驗筆錄等證據資料，足認被告確有於飲酒達吐氣所含酒
    精濃度達0.69MG/L情況下駕駛動力交通工具，經核原審此部
    分論述合乎論理及經驗法則。被告上訴雖以前詞否認犯行，
    然查：
　㈠有關被告辯稱其係將車輛停放後始飲酒部分：
　　經查，被告於警詢時先否認當日有何飲酒行為（偵卷第35頁
    ），嗣於偵訊時改稱：我進去潮港城喝酒，喝完酒後出來進
    車子休息等語（偵卷第93至94頁）；於原審準備程序時陳稱
    ：我只有喝一點酒，但有喝很多礦泉水，酒退後才上車等語
    （原審卷第36頁），綜觀被告自警詢至原審審理期間，完全
    未曾提及其於車輛停放在路邊後，有何飲酒之行為，倘被告
    確係於車輛停放路邊後始飲酒，其就此重要事項焉可能自警
    詢至原審均未曾提及，直至本院上訴審理期間，始提出空酒
    瓶照片，並改辯稱當日係車輛停放路邊後始飲酒等語，綜合
    被告前揭歷次應訊過程所為陳述，足認被告直至本院始為此
    部分辯解，屬臨訟卸責之詞，不足採信。
　㈡有關被告質疑其車子受損凹洞痕跡，並非本次酒後駕車所致
    ，並請求就其車子受損痕跡進行鑑定部分：
　　經查，本案認定被告曾於飲酒後酒精濃度達每公升0.69毫克
    以上仍駕駛車輛，乃係依照前揭當日路口監視器所示，認定
    被告曾於潮港城飲酒後，所駕駛自小客車曾行車於道路上，
    於臺中市○○區○○路0段、○○街口迴轉，停靠在臺中市○○區○○
    路0段路側，嗣後並曾啟動車輛倒車、前進，終碰撞前車即
    證人劉○○所停放之車號0000-00自小客車。從而，不論被告
    所駕自小客車抑或證人劉○○所停放自小客車車身受損痕跡嚴
    重程度，均無礙被告確已於飲酒後駕駛自小客車行駛於道路
    上之事實，被告於原審業經法院勘驗當日現場監視器側錄影
    片，明白顯示其所駕駛自小客車曾迴轉後停放路側，且證人
    劉○○之自小客車較被告更早即停放在現場且無任何移動情形
    ，被告將其所駕自小客車停放於證人劉○○車後，先倒車後暫
    停數分鐘，隨即數次往前駕駛，終撞及證人劉○○所停放自小
    客車後，仍於原審不斷辯稱那個動作好像不是我開的，我不
    知道，我坐在車上的後座睡覺；我當初沒有發動車子，是劉
    ○○撞倒我的可能性比較大等語（原審卷第35、55頁），顯見
    被告無視勘驗客觀結果，臨訟推諉責任；而被告既確曾於飲
    酒後酒精濃度達每公升0.69毫克以上仍駕駛車輛，即已該當
    刑法第185條之3第1項第1款罪責，其所駕自小客車車身上某
    一受損痕跡之成因為何，自與本案待證事實無涉，依刑事訴
    訟法第163條之2第2款規定，本院自無調查之必要。
　㈢有關被告辯稱其無故遭員警毆打致其傷勢嚴重部分：
　　本案員警於111年1月22日晚間，經證人劉○○發現遭被告車輛
    追撞後報警，經警於111年1月22日晚上8時32分抵達現場，
    並由員警先對證人劉○○進行酒精呼氣濃度測試，嗣後再對被
    告進行酒精濃度呼氣測試等情，業據證人劉○○於警詢時證述
    在卷（偵卷第30至31頁），且有職務報告在卷可參（偵卷第
    27頁），此情應可認定。又被告於當晚8時57分前，臉部及
    手部均無傷勢，嗣因不服員警吹氣指示，欲離開現場，用手
    推員警1人，結果被另一名員警制伏在地上，並由現場兩名
    員警制伏壓制在地，被告起身後，鼻子、右手食指、中指、
    虎口有受傷痕跡等情，業經本院於111年8月24日勘驗現場錄
    影光碟製成勘驗筆錄，且有截圖照片在卷可參（本院卷第38
    、63至67頁），而被告當日經警送醫檢傷後，受有前額擦挫
    傷、鼻部擦挫傷及雙手多處擦挫傷等傷害，亦有童綜合醫療
    社團法人童綜合醫院一般診斷書1紙附卷可證（偵卷第53頁
    ），足認被告於當日遭員警要求進行酒測過程中，會受有前
    揭傷勢，乃係因其先消極不配合酒測，又於欲擅自離開時，
    出手推碰員警，始遭現場員警制伏，觀諸勘驗過程及被告所
    受傷勢，員警於將被告制伏在地後，並無其他不當攻擊行為
    ，員警前揭制伏，乃屬其等執行職務過程中之必要手段，尚
    難認有何違法失當；且依照勘驗畫面及診斷書所示，被告固
    手部及鼻部有流血情形，然尚非嚴重出血，僅係因遭制伏於
    地，碰觸地面所致擦挫傷，被告辯稱其當日傷勢嚴重，流很
    多血，也吐很多血等情，實有誇大之處；至其精神狀況欠佳
    部分，實無法排除係其飲酒後所致，應與司法警察適法執行
    勤務無關，亦與其是否涉犯本案罪責無涉，尚難憑此即認本
    案司法警察執行酒測過程，有何不當施暴之情。
  ㈣被告辯稱員警先稱其肇事逃逸，且於進行酒測後未曾出示酒
    測結果，無法證明現場酒測數值為真部分：
　  蓋被告辯稱員警係先對其告知有肇事逃逸，隨即改稱係酒後
    駕車部分，依照目前卷存證據資料，尚無從佐證其述所實；
    且縱此情屬實，亦應係員警一時口誤所致，此顯與酒測程序
    有無瑕疵無關；再者，司法警察於對被告完成酒測後，酒測
    儀器顯示酒測值為0.69mg/L，當場列印之酒精測定紀錄表上
    亦顯示測定值為0.69mg/L，業經本院勘驗後製成勘驗筆錄在
    卷（本院卷第38頁），且有酒精測定紀錄表附卷可參（偵卷
    第47頁），被告空言辯稱酒測數值非真等語，亦難採信。
四、綜上所述，被告上訴所執辯解，實係就原審已詳為審酌論述
    事項，端憑己見再事爭執，難認可採。本院認原判決認事用
    法均無違誤，被告上訴難認有理由，應予駁回。
據上論斷，應依刑事訴訟法第368條、第373條，判決如主文。
本案經檢察官詹益昌提起公訴，檢察官陳惠珠到庭執行職務。
中　　華　　民　　國　　111 　年　　10　　月　　5 　　日
            刑事第八庭　  審判長法　官　張  靜  琪
                                法　官　郭  瑞  祥
                                法　官　簡  婉  倫  
以上正本證明與原本無異。          
不得上訴。
                                書記官  林　書　慶
　　　　　　　　　　　　　　　　
中　　華　　民　　國　　111 　年　　10　　月　　5 　　日
附件：
臺灣臺中地方法院刑事判決
111年度交易字第524號
公　訴　人　臺灣臺中地方檢察署檢察官
被　　　告　李建成　○　(民國00年0月00日生)
　　　　　　　　　　身分證統一編號：Z000000000號
　　　　　　　　　　住彰化縣○○鄉○○路0段00號
上列被告因公共危險案件，經檢察官提起公訴（111年度偵字第7
582號），本院判決如下：
    主    文
李建成駕駛動力交通工具而吐氣所含酒精濃度達每公升零點二五
毫克以上，處有期徒刑肆月，併科罰金新臺幣貳萬元，有期徒刑
如易科罰金，罰金如易服勞役，均以新臺幣壹仟元折算壹日。
    犯罪事實
一、李建成於民國111年1月22日20時30分前某時許，在臺中市○○
    區○○路0段0號之潮港城，飲用不詳酒類後，仍基於酒後駕駛
    動力交通工具之犯意，於111年1月22日20時30分前某時許，
    駕駛車牌號碼000-0000號自用小客車上路。嗣於111年1月22
    日20時30分許，在臺中市○○區○○路0段近○○街口，駕駛上開
    車輛撞擊劉○○停放於路旁停車格之車牌號碼0000-00號自用
    小客車，經警據報到場處理，於同日21時4分，測得李建成吐
    氣所含酒精濃度達0.69mg/L，始悉上情。
二、案經臺中市政府警察局清水分局報告臺灣臺中地方檢察署檢
    察官偵查起訴。
    理    由
壹、證據能力部分：
一、按被告以外之人於審判外之言詞或書面陳述，除法律有規定
    者外，不得作為證據，刑事訴訟法第159條固定有明文，惟
    被告以外之人於審判外之陳述，雖不符同法第159條之1至之
    4規定，而經當事人於審判程序同意作為證據，法院審酌該
    言詞陳述或書面陳述作成時之情況，認為適當者，亦得為證
    據；又當事人、代理人或辯護人於法院調查證據時，知有第
    159條第1項不得為證據之情形，而未於言詞辯論終結前聲明
    異議者，視為有前項之同意，同法第159條之5亦定有明文。
    其立法意旨在於傳聞證據未經當事人之反對詰問予以核實，
    原則上先予排除，惟若當事人已放棄詰問或未聲明異議，基
    於證據資料愈豐富，愈有助於真實發現之理念，且強化言詞
    辯論原則，法院自可承認該傳聞證據例外擁有證據能力。經
    查，本案判決所引用之供述證據（含言詞及書面陳述），被
    告李建成於本院準備程序時表示同意當作證據等語（本院卷
    第37頁），且檢察官、被告於本院審理中調查證據時，就上
    開事證之證據能力，亦均未於言詞辯論終結前聲明異議（本
    院卷第55頁），本院審認上開證據作成時之情況，應無違法
    取證或不當情事，與本案待證事實間復具有相當之關聯性，
    以之作為證據應屬適當，依刑事訴訟法第159條之5規定，自
    有證據能力。
二、至其餘本案認定犯罪事實之所有證據資料（含書證、物證等
    ），均與本案事實具有關聯性，並無事證足認有違背法定程
    式或經偽造、變造等情事，且經本院依法踐行調查程序，檢
    察官、被告對於證據能力均未爭執，故依據刑事訴訟法第15
    8條之4反面規定，均具有證據能力。　　
貳、實體部分：
一、訊據被告固坦承其當日有至潮港城內飲用酒類之事實，惟矢
    口否認有何酒後不能安全駕駛之犯行，辯稱：伊當天喝完酒
    有休息之後才上路，且員警查獲當時伊並沒有開車，伊只有
    躺在副駕駛座休息，是員警直接要伊下車酒測，伊也沒有撞
    擊前方車輛云云。經查：
（一）被告於111年1月22日20時30分前某時許，在臺中市○○區○○
      路0段0號之潮港城，飲用不詳酒類。嗣於111年1月22日21
      時4分，在臺中市○○區○○路0段近○○街口，經警據報到場處
      理，測得被告吐氣所含酒精濃度達0.69mg/L等事實，業據被
      告於警詢、偵查、本院準備程序及審理時均坦認屬實（偵
      卷第33至36、93至94頁、本院卷第33至39、53至59頁），
      復有111年1月23日員警職務報告、臺中市政府警察局當事
      人酒精測定紀錄表、財團法人工業技術研究院呼氣酒精測
      試器檢定合格證書、臺中市政府警察局舉發違反道路交通
      管理事件通知單影本、臺中市政府警察局清水分局道路交
      通事故現場圖、臺中市政府警察局清水分局道路交通事故
      調查報告表（一）（二）、臺中市政府警察局交通事故補
      充資料表、臺中市政府警察局道路交通事故照片、本院11
      1年5月16日勘驗筆錄各1份（偵卷第27、47、49、51、55
      、57至59、61、63至69頁、本院卷第35至36頁）在卷可考
      ，是上開事實，首堪認定屬實。
（二）經本院勘驗路口監視器畫面影像，勘驗結果略以：畫面時
      間20：14：53一輛灰色自用小客車迴轉停放於畫面左上方
      路旁。畫面時間20：15：08該車持續停放於該處，當時車
      燈及後方車燈仍持續亮起。畫面時間20：15：22該車亮起
      倒車燈，並倒車至畫面上方路旁懸掛之廣告布處。畫面時
      間20：18：23該車打了左方向燈。畫面時間20：20：05該
      車熄掉左方向燈。畫面時間20：22：04該車往前開，後又
      隨即停下。畫面時間20：25：13該車又繼續往前開，並再
      度隨即停止。畫面時間20：27：54該車再度往前開，並撞
      及前車後停下，有本院111年5月16日勘驗筆錄、臺中地方
      檢察署檢察事務官勘驗筆錄及擷取照片在卷可考（偵卷第
      97至101頁、本院卷第34至35頁）。復經本院勘驗員警密
      錄器影像，勘驗結果略以：【檔案名稱204816】畫面時間
      00：00：04一人自該灰色小客車駕駛座處下車。【檔案名
      稱210316】畫面時間00：01：43該名男子由員警指示進行
      酒精濃度測試，但持續不願吹氣10秒。【檔案名稱210616
      】此時，該名男子能與員警正常應答，且並無遭員警毆打
      及訓斥之情形。畫面時間00：01：56員警先提示酒精測試
      器給該名男子觀看後稱：0.69超標了等語（酒精測試器剛
      由該名男子吹完），亦有本院勘驗筆錄可考（本院卷第35
      至36頁），又該名男子即為被告，亦據被告於本院準備程
      序時供稱在卷（本院卷第35至36頁），是依上開勘驗結果
      所示，被告當日確為車牌號碼000-0000號自用小客車之駕
      駛，且其除將車輛停放於上址外，於20時14分許至27分許
      ，另有發動車輛並打方向燈、駕駛車輛前、後移動且於行
      駛過程中不慎撞擊前方證人劉○○停放於該處之車牌號碼00
      00-00號自用小客車之行為。
（三）另佐以證人劉○○於警詢時證稱：伊於111年1月22日20時許
      ，將車輛停放於臺中市○○區○○路0段全聯福利中心對面之
      停車格，而伊當時人並不在車上。伊後來回到車上，發現
      車尾遭被告所駕駛之車輛撞擊，且其引擎係發動之狀態，
      伊便敲擊其車窗，告知其所駕駛之車輛撞擊伊之車尾，但
      對方只說「哪有」。伊當時見對方渾身酒味，因此伊只好
      報警處理等語（偵卷第29至31頁）。依此證人證述以觀，
      被告斯時確有駕駛上揭車輛並於駕駛過程中不慎擦撞證人
      劉○○上開車輛乙情，且被告於搖下車窗後，亦經證人輕易
      察覺其渾身酒味，是被告上揭所辯其酒精已經代謝完畢云
      云，自與事證不合，顯難採信。
（四）至被告雖以其當日係遭員警以強暴方式強迫其接受酒精檢
      測，且酒精檢測值亦有不準確之情事云云，然揆以上揭本
      院勘驗筆錄可知，被告當日於員警到場處理，並要求其下
      車接受酒精檢測時，固有不願依據指示吹氣，且吹氣時間
      過短以致無法順利為酒精測定之情形，然後續於同日21時
      4分許，經員警屢屢勸諭被告配合，而被告則依據警方指
      示吹氣，並測得其吐氣所含酒精濃度達0.69mg/L時，員警隨
      即將該酒精測試器提示予被告檢視，過程中未見員警有何
      對被告施以強暴之舉，此有本院勘驗筆錄可考，詳如前述
      ，足見被告上開所辯，已屬無據。又查，本案呼氣酒精測
      試器，有檢定合格證書可考（偵卷第49頁），而該證書記
      載檢定合格日期至111年11月30日，本案係於111年1月22
      日檢測，且僅為該測試器第158次使用，亦與使用效期之1
      ,000次差距甚遠，於此情境之下，實難認該測試器有何損
      壞可言，從而被告辯稱酒測器損壞云云，當屬犯後卸責之
      詞，難以採信。
（五）綜上所述，被告所辯均不足採。本案事證明確，被告之犯
      行堪可認定，應依法論科。
二、論罪科刑
（一）按行為後法律有變更者，適用行為時之法律；但行為後之
      法律有利於行為人者，適用最有利於行為人之法律，刑法
      第2條第1項定有明文。查被告行為後，刑法第185條之3業
      於111年1月28日修正公布，同年月30日生效施行。修正前
      刑法第185條之3第1項規定：「駕駛動力交通工具而有下
      列情形之一者，處2年以下有期徒刑，得併科20萬元以下
      罰金：…。」；修正後則規定：「駕駛動力交通工具而有
      下列情形之一者，處3年以下有期徒刑，得併科30萬元以
      下罰金：…。」，經比較新舊法，因新法提高法定刑度上
      限，修正後刑法第185條之3第1項並無有利於被告之情形
      ，是本案犯行應適用行為時即修正前刑法第185條之3第1
      項規定。核被告所為，係犯修正前刑法第185條之3第1項
      第1款之酒後駕駛動力交通工具罪。
（二）爰以行為人之責任為基礎，審酌近年來酒後駕車導致死傷
      案件頻傳，酒後不應駕車之觀念，已透過教育、宣導及各
      類媒體廣為傳達各界週知多年，立法者為呼應社會對於酒
      駕行為應當重懲之高度共識，近年來屢次修法提高酒駕刑
      責，被告為具有通常智識程度及生活經驗之成年人，對於
      酒後不能駕車及酒醉駕車之危險性，應有相當之認識，其
      竟無視於此，於酒測值高達每公升0.69毫克之情形下，仍
      逕自駕駛自用小客車上路，甚且於駕駛過程中不慎擦撞停
      放於路旁車輛（無人受傷），對於公眾往來所生危害非微
      ，應予非難；且其於犯後，仍矢口否認有何酒後不能安全
      駕駛之犯行，已可見其犯後毫無悔改且自省之能力而犯後
      態度甚為惡劣；兼衡其於本院審理時自陳之學識程度、家
      庭經濟狀況（本院卷第59頁）及其犯罪之動機、目的、手
      段、吐氣所含酒精濃度值高低等一切情狀，量處如主文所
      示之刑，並諭知易科罰金及易服勞役之折算標準，以資懲
      儆。　　　　　　
據上論斷，應依刑事訴訟法第299條第1項前段，刑法第2條第1項
前段、（修正前）刑法第185之3第1項第1款、第41條第1項前段
、第42條第3項前段，刑法施行法第1條之1第1項，判決如主文。
本案經檢察官詹益昌提起公訴，檢察官宋恭良到庭執行職務。
中　　華　　民　　國　　111 　年　　7 　　月　　13　　日
                  刑事第十庭    審判長法  官  陳玉聰
　　　　　　　　　                    法  官  林芳如
　　　　　　　　　                    法  官  林怡姿
以上正本證明與原本無異。
如不服本判決應於收受送達後20日內向本院提出上訴書狀，並應
敘述具體理由；其未敘述上訴之理由者，應於上訴期間屆滿後20
日內向本院補提理由書（均須按他造當事人之人數附繕本）「切
勿逕送上級法院」。
                                      書記官  黃泰能
中　　華　　民　　國　　111 　年　　7 　　月　　13　　日

附錄本判決論罪科刑之法條：
修正前刑法第185條之3第1項
駕駛動力交通工具而有下列情形之一者，處2年以下有期徒刑，
得併科20萬元以下罰金：
一、吐氣所含酒精濃度達每公升零點二五毫克或血液中酒精濃度
    達百分之零點零五以上。
二、有前款以外之其他情事足認服用酒類或其他相類之物，致不
    能安全駕駛。
三、服用毒品、麻醉藥品或其他相類之物，致不能安全駕駛。